【裁判字號】    99,台上,1716
【裁判日期】    990325
【裁判案由】    違反毒品危害防制條例
【裁判全文】
最高法院刑事判決            九十九年度台上字第一七一六號
上  訴  人  台灣高等法院高雄分院檢察署檢察官
被      告  甲○○
上列上訴人因被告違反毒品危害防制條例案件，不服台灣高等法
院高雄分院中華民國九十七年二月二十九日第二審更審判決（九
十六年度上更(一)字第三六三號，起訴案號：台灣澎湖地方法院檢
察署九十三年度偵字第二九七號），提起上訴，本院判決如下：
    主  文
原判決撤銷，發回台灣高等法院高雄分院。
    理  由
本件原判決以公訴意旨略稱：被告甲○○明知海洛因、甲基安非
他命為第一級、第二級毒品，不得持有、販賣，竟意圖營利，基
於販賣之概括犯意，於民國九十二年五月二日十六時五十分許，
在高雄市小港區高雄航空站旁之「麥當勞」漢堡店外，以新台幣
（下同）一萬二千元價格，販賣第一級毒品海洛因三台錢予葉銘
峰（另涉施用毒品罪，經判處罪刑確定）；又於同年六月十八日
十二時三十五分許，在澎湖縣七美鄉南港棧三十六號七美郵局，
以四萬八千元之代價，郵寄海洛因（淨重18.55 公克）及安非他
命（淨重16.7公克）予葉銘峰。葉銘峰偕同呂順昌前往領取毒品
時，為警當場查獲，據葉銘峰供述而循線查獲，因認被告涉犯毒
品危害防制條例第四條第一、二項之販賣第一、二級毒品罪嫌。
經審理結果，認不能證明被告犯罪，因而撤銷第一審之科刑判決
，改判諭知無罪。固非無見。
惟查：(一)、審理事實之法院，對於被告有利及不利之證據，應一
律注意，詳為調查，綜合全案證據資料，本於職權定其取捨，依
自由心證而為事實之判斷。故證據雖已調查，而尚有其他必要部
分並未調查，仍難遽為被告有利或不利之認定；如有應調查之證
據未予調查，率行判決，即有應於審判期日調查之證據，未予調
查之違法。依卷內證據資料所示，證人葉銘峰於第一次、第二次
警詢均證稱伊以0000000000號電話撥打0000000000號電話向綽號
「老堅」之被告購買毒品，0000000000號電話內顯示之未接來電
0000000000號即係「老堅」之被告所打等語（見警卷第四至十二
頁），並指認被告之口卡照片與一般近照，表示伊很確定照片中
之被告即「老堅」等語（見警卷第十八至十九頁），且於檢察官
偵查時證稱警察讓伊指認照片三個，伊告訴警察中間（後改稱最
右邊）這個人是伊朋友，警察即要伊簽名、捺指印等語（見偵卷
第三十二頁）。而0000000000號電話係以被告侄子陳文玄為申辦
人（見警卷第十六頁），陳文玄之身分證於八十八年三月、九十
一年一月間二度以遺失為由申請補發（見一審卷第三十七至四十
一頁），陳文玄證稱被告祇戶籍與伊一同設在高雄市旗津區安住
巷五十一號，實際上未住在該址等語（見警卷第十二頁背面）。
以上事證如果非虛，葉銘峰似認識被告，且遠傳電信股份有限公
司（下稱遠傳公司）函復0000000000號電話之帳單地址「高雄市
○○區○○路二十三號」非無可能為被告或其親屬所居住。從而
此申辦單上電話帳單地址係何人居住、其上持機人電話00-00000
00號係何人申請、使用，與被告之關聯性如何等，即與被告之犯
罪成立與否攸關，自有調查之必要性。原審未予調查，遽行判決
，難謂無調查職責未盡之違法。(二)、證人之證言有前後不一之情
形，事實審法院為發現真實起見，應就其全盤供述之意旨，佐以
卷內證據為綜合判斷，並依據經驗法則及論理法則，詳予剖析其
供述異同之情形，若足認其關於基本事實之陳述，果於真實性無
礙時，即非不得予以採信。苟不為上開調查研析，僅以其陳述稍
有不符或矛盾，即認其全部陳述均與事實不符，而悉予摒棄不採
，對供述相同之處又俱不斟酌，則法官依經驗法則、論理法則判
斷事理之功能盡廢，其採證認事之職權行使與自由心證暨證據法
則之運用，難認為適法。原判決理由記載：葉銘峰於第一次警詢
供述第一次向被告購買毒品之時間為九十二年五月二日，第二次
警詢改稱為九十二年五月中旬，警員乃數次向其確認究係五月二
日或五月中旬，葉銘峰堅稱係五月中旬，有勘驗筆錄在卷可參等
情（見原判決第三頁第一至五行）。依此而言，葉銘峰所稱於九
十二年五月中旬撥打0000000000號電話購買毒品，於時間上與遠
傳公司上揭函文記載0000000000號於九十二年五月十一日開通之
事實即相吻合。原判決仍謂葉銘峰不可能於0000000000號開通前
之九十二年五月二日撥打該支電話，有與卷內證據資料不相適合
之可議。(三)、葉銘峰住澎湖縣七美鄉海豐村二十九之一號，其供
稱於九十二年五月間（二日或中旬）搭華信航空飛機至高雄小港
機場旁購買毒品等語。原審審判長乃於刑事案件審理單上批示：
函華信航空高雄分公司查明被告於九十二年五月三日前，有無搭
機「自澎湖來高雄」之紀錄（見原審上訴卷第六十五頁）。惟原
審向華信航空公司函查之九十四年二月十八日九四分院文刑義九
四上訴一一五字第一一六五號函文，其主旨欄卻記載：請查明被
告於九十二年五月三日前，有無搭機自「澎湖七美至澎湖馬公」
之紀錄（見原審上訴卷第六十九頁），其函查內容與待證事實不
盡相符。原審未再詳查，逕依華信航空公司與待證事實不盡相符
之函覆內容，為上開論述說明並為被告有利之認定，尚有未合。
本院前次發回意旨已明確指明，原判決仍疏未認定說明，原有瑕
疵依然存在。上訴意旨，執以指摘原判決不當，非無理由，應認
仍有撤銷發回更審之原因。
據上論結，應依刑事訴訟法第三百九十七條、第四百零一條，判
決如主文。
中    華    民    國  九十九  年    三    月  二十五  日
                      最高法院刑事第十三庭
                          審判長法官  賴  忠  星
                                法官  呂  丹  玉
                                法官  吳      燦
                                法官  蔡  名  曜
                                法官  葉  麗  霞
本件正本證明與原本無異
                                      書  記  官
中    華    民    國  九十九  年    三    月  二十九  日
                                                      Ｅ

司法院資訊處製作；財團法人民間司法改革基金會備份。
